【裁判字號】    99,交聲,154
【裁判日期】    990726
【裁判案由】    違反道路交通管理處罰條例聲明異議
【裁判全文】
臺灣桃園地方法院交通事件裁定         99年度交聲字第154號
原處分機關  交通部公路總局新竹區監理所桃園監理站
異  議  人
即受處分人  甲○○
上列異議人即受處分人因違反道路交通管理處罰條例案件，對於
交通部公路總局新竹區監理所桃園監理站民國99年1 月7 日所為
之處分（原處分案號：桃監裁罰字第裁52-ZAQ046587號）聲明異
議，本院裁定如下：
    主  文
異議駁回。
    理  由
一、原處分意旨略以：異議人即受處分人甲○○於民國97年4 月
    19日晚間，駕駛車牌號碼6056－DZ號自用小客車沿國道一號
    高速公路由北往南行駛，嗣於同日3 時54分許，行經泰山收
    費站時，因未申裝電子收費系統而仍行駛電子收費車道，內
    政部警政署國道公路警察局第一警察隊泰山分隊員警乃以其
    有汽車行駛於高速公路，於駛進收費站繳費時，未依標誌指
    示過站繳費（未申裝戶行駛電子收費車道）為由，開立公警
    局交字第ZAQ046587 號舉發違反道路交通管理事件通知單予
    以逕行舉發，嗣並將該通知單送達於異議人。異議人逾越舉
    發通知單上所載應到案日期（97年7 月25日）達60日以上仍
    未繳納罰款或到案聽候裁決，交通部公路總局新竹區監理所
    桃園監理站（下稱原處分機關）乃以異議人違規事實明確，
    而依道路交通管理處罰條例第33條第3 項，及違反道路交通
    管理事件統一裁罰基準及處理細則第41條、43條、第44條、
    第67條之規定，於99年1 月7 日開立桃監裁罰字第裁52-ZAQ
    046587號裁決書，裁處異議人罰鍰新臺幣（下同）1,200 元
    。
二、聲明異議意旨略以：異議人沒有收到舉發單位寄發之舉發單
    ，為維護異議人權利，懇請撤銷本件裁罰等語。
三、按汽車行駛於高速公路、快速公路或設站管制之道路，不遵
    使用限制、禁止、行車管制及管理事項之管制規則而有前 2
    項以外其他違反管制規定之行為者，處駕駛人600 元以上1,
    200 元以下罰鍰，道路交通管理處罰條例第33條第3 項定有
    明文。
四、經查：異議人之前揭違規事實，有交通部臺灣區○道○○○
    路局泰山收費站99年3 月2 日高泰業字第0990000556號函暨
    所附之舉發通知單、單一案件查詢交易明細表、採證照片等
    件在卷可稽，自堪以認定，而應予裁罰。按違反道路交通管
    理事件統一裁罰基準及處理細則第5 條規定，處理違反道路
    交通管理事件，有關文書送達之程式，依行政程序法之規定
    ；又送達於應受送達人之住居所、事務所或營業所為之；再
    於應送達處所不獲會晤應受送達人時，得將文書付與有辨別
    事理能力之同居人、受僱人或應送達處所之接收郵件人員；
    另送達不能依前2 條規定為之者，得將文書寄存送達地之地
    方自治或警察機關，若由郵務機關送達者，得將之寄存於送
    達地之郵政機關，並作送達通知書兩份，1 份黏貼於應受送
    達人住居所、事務所、營業所或其就業處所門首，另1 份交
    由鄰居轉交或置於該送達處所信箱或其他位置，以為送達，
    行政程序法第72條第1 項、第73條第1 項及第74條第1 項、
    第2 項分別定有明文。而所謂「住居所」，係民法上概念（
    即民法第20條至第24條所規定），指當事人依一定事實，足
    認以久住之意思，住於一定之地域者，即為設定其住所於該
    地，所謂「一定事實」，包括戶籍登記、居住情形等，以戶
    籍登記資料為主要依據，但不以登記為要件，且該寄存送達
    效力既為法律所規定，無論當事人是否實際領取，均不影響
    送達效力。本院查：異議人自94年4 月1 日起即將戶籍遷入
    桃園縣蘆竹鄉○○路○ 段193 號4 樓之2 ，迄今均未有任何
    異動之情形，此有個人基本資料查詢結果1 紙附卷可證，而
    異議人親自書立之聲明異議狀亦載明相同地址、並未陳明其
    他送達處所，該戶籍地應可認定為異議人之住所，則本件舉
    發通知單係於97年7 月3 日中午12時送達於上開住所，因未
    獲會晤本人，亦無受領文書之同居人或受僱人，乃製作送達
    通知書2 份，1 份黏貼於應受送達人住居所門首，1 份置於
    該送達處所信箱或其他適當位置以為送達，並寄存在當地郵
    局等情，有送達證書1 份附卷可稽，揆之前揭說明，當事人
    縱未領取並不影響送達之效力。從而，異議人前揭辯解，容
    有誤會，自不可採。
五、末查，依違反道路交通管理事件統一裁罰基準表之規定，其
    裁量標準係根據受處分人逾越應到案期限日數之久暫，設有
    異其處罰金額之裁量標準，揆其旨，顯認逾越應到案期限為
    裁罰之依據，而逾越應到案期限越久，可責程度越高，有從
    重裁罰之必要，準此以解，得將此「逾越應到案期限」納為
    「裁量事項」，以酌定應處罰鍰金額之前提。準此，本件異
    議人確有上開違規行為，且未依舉發通知單所載之應到案期
    限前繳納罰鍰或到案聽候裁決，並已逾越60日以上，則原處
    分機關依道路交通管理處罰條例第33條第3 項，違反道路交
    通管理事件統一裁罰基準及處理細則，以及99年3 月5 日修
    正發布之違反道路交通管理事件統一裁罰基準表所載之裁罰
    標準之相關規定，裁處異議人1,200 元之罰鍰，自亦核無違
    誤，是本件異議為無理由，應予駁回。
六、據上論斷，應依道路交通管理處罰條例第87條第2 項、道路
    交通案件處理辦法第19條，裁定如主文。
中    華    民    國    99    年    7     月    26    日
                  交通法庭    法  官    黃裕民
以上正本證明與原本無異。
如不服本裁定，應於裁定送達後5 日內向本院提出抗告狀（應附
繕本）。
                              書記官    劉家蕙
中    華    民    國    99    年    8     月    3     日

司法院資訊處製作；財團法人民間司法改革基金會備份。
